臺灣屏東地方法院刑事判決　　　　　　　　　　　　　　九十一年度訴字第四九號
　　公　訴　人　臺灣屏東地方法院檢察署檢察官
　　被　　　告　丁○○
　　　　　　　　戊○○
　　　　　　　　乙○○
右列被告因違反水利法案件，經檢察官提起公訴（九十年度偵字第二八九八號），本
院判決如左：
    主  文
丁○○、戊○○、乙○○均無罪。
    理  由
一、公訴意旨略以：被告丁○○受僱於姓名年籍不詳綽號「阿輝」之成年男子從事整
    地工作，以供車輛通行使用，遂以一天新台幣（下同）二千元及六千五百元之工
    資，雇用被告戊○○操作挖土機、被告乙○○駕駛大貨車，於民國九十年四月六
    日上午八時許，在屏東縣竹田鄉○○○○段河川圖籍四十九號上橫堤之行水區進
    行開挖整地，致生公共危險，因認被告三人涉有水利法第九十二條之一第一項後
    段之行水區內挖取砂石，毀損水利建造物，有礙水道防衛，致生公共危險罪嫌。
二、按犯罪事實應依證據認定之，無證據不得推定其犯罪事實；又不能證明被告犯罪
    者，應諭知無罪之判決，刑事訴訟法第一百五十四條、第三百零一條第一項前段
    分別定有明文。
三、公訴人認被告等涉有上開犯行，無非係以證人甲○○之證詞，現場照片八張、土
    地複丈成果圖、勘驗筆錄以及經濟部水利處第七河川局（九○）水利七管字第○
    九○○二○一一八三號函為主要論據，惟訊據被告丁○○、戊○○、乙○○均堅
    詞否認有何違反水利法犯行，被告丁○○辯稱：有人僱用我們挖，只是讓行車比
    較好走，並不會發生危險，也不會影響堤防等語；被告戊○○辯稱：只是依道路
    的斜度拓寬，讓行車比較好走，並不會發生危險，也不會影響堤防等語；被告乙○○辯稱：所挖的砂石只是暫時放在我車上，之後再倒回去，沒有要載到別處，
    只是讓行車比較好走，並不會發生危險，也不會影響堤防等語。
四、經查：(一)本件被告丁○○、戊○○、乙○○所挖掘之橫堤為東港溪竹田鄉○○段
    行水區域內之水利建造物，其功能為改變水流方向，避免水流直衝致凹岸土地流
    失，減輕洪水的衝擊力量之事實，業據證人甲○○於警偵訊時證述明確（見九十
    年五月一日警訊筆錄、偵查卷第八頁反面），並有經濟部水利處第七河川局（九
    ○）水利七管字第○九○○二○一一八三號函一紙附卷可參，證人甲○○雖於警
    偵訊中證述被告等挖掘橫堤已破壞其結構，會影響該橫堤之功能等語（見九十年
    五月一日警訊筆錄、偵查卷第八頁反面），然其並未指出因被告等挖掘上開橫堤
    所生影響以及客觀上可能產生之具體危險情形，而依卷附之潮州地政事務所土地
    複丈成果圖可知，本件被告三人所挖掘之橫堤面積為零點一三六一公頃，而被告
    三人所挖掘之面積僅為零點零零二八公頃，其等挖掘面積不大，是否足以破壞該
    橫堤之功能，已非無疑，再者，證人即當時查獲之人員丙○○於本院審理時亦證
    稱：該處是橫堤，橫堤的目的是要讓水不能淹過高灘地，近幾年水沒有淹到那裡
    過，被告所挖的那一車砂石是否有導致潰堤之危險性，我無法斷定等語（見本院
    九十一年一月三十一日審判筆錄），況經濟部水利處第七河川局九十年四月六日
    取締違反水利法現場會勘記錄表亦僅記載：發現凸堤有被開挖破壞之情形，被挖
    掘之範圍長十米、寬三米、深一點五米，呈△形狀等語，並未載明妨礙水流之具
    體情況，再者，被告三人係在該處開挖整地，而被告等係將原本小徑予以拓寬，
    並無大量開挖，此為起訴書所確認之事實，既認係整地，又豈能認為其等行為已
    造成公共危險！(二)按違反水利法第九十二條之一第一項後段之規定，尚須「致生
    公共危險」始足當之，所謂「致生公共危險」，係以實際上有具體危險之發生為
    要件，而屬具體的危險犯；然其具體危險之存否，仍應依社會一般之觀念，客觀
    的予以判定。即依其妨礙水流之具體情況，視其一般上是否有使流水改道，浸蝕
    護岸，而影響安全之虞，以決定其危險之有無，最高法院著有七十四年度台上字
    第三九五八號判例可資參照。本件被告三人之行為並未造成妨礙水流之情形，更
    無產生任何公共危險而危及鄰近土地、人員之具體危險，被告三人所為自與前開
    被訴罪名之成立要件不符。此外，本件復查無其他證據足認被告等人確有公訴人
    所指之犯行，揆諸前揭法條及判例，自應為被告三人無罪之諭知。
據上論斷，應依刑事訴訟法第三百零一條第一項，判決如主文。
中      華      民      國      九十一      年      二      月    八    日
                                        臺灣屏東地方法院刑事第三庭
                                            審判長法  官  黃國永
                                                  法  官  陳姵君
                                                  法  官  余德正
右正本證明與原本無異。
如不服本判決應於收受本判決後送達後十日內向本院提出上訴書狀，其未敘述上訴理
由者，並得於提起上訴後十日內向本院補提理由書狀（均須按他造當事人之人數附繕
本 ）「切勿逕送上級法院」
                                                  書記官  曾文玲
中      華      民      國      九十一      年      二      月    八    日
